【裁判字號】    98,交上易,142
【裁判日期】    980728
【裁判案由】    過失致死等
【裁判全文】
臺灣高等法院刑事判決               98年度交上易字第142號
上  訴  人  臺灣板橋地方法院檢察署檢察官
被      告  丙○○
上列上訴人因被告過失致死案件，不服臺灣板橋地方法院98年度
交易字第157號，中華民國98年4月21日第一審判決（起訴案號：
臺灣板橋地方法院檢察署98年度偵字第886號），提起上訴，本
院判決如下：
    主  文
上訴駁回。
    事  實
一、丙○○於民國97年11月8日下午5時許，駕駛車牌號碼3388
    -EF號自用小客車，沿臺北縣板橋市○○○路由板橋往中和
    方向行駛，於同日下午5時15分許，行經臺北縣板橋市○○
    ○路268號前，本應注意車前狀況，並隨時採取必要之安全
    措施，且因雨霧致視線不清時，應減速慢行，作隨時停車之
    準備，而依當時路面無缺陷、無障礙物、視距良好，並無不
    能注意之情事，竟疏於注意及此，而撞擊違規穿越劃有分向
    限制線道路之行人賴雪花、丁○○、劉勤英，致賴雪花受有
    創傷性腦內出血、蜘蛛網膜下腔出血等傷害，經緊急送往財
    團法人亞東紀念醫院（下稱亞東醫院）救治，仍於97年11月
    17日晚上11 時12分許，因多重器官衰竭而不治死亡，丁○
    ○受有頭部外傷併臉部撕裂傷、腦挫傷、疑似左顱骨骨折、
    胸部挫傷併左第1、5、7肋骨骨折及輕微氣胸、雙側近端肱
    骨骨折、左遠端肱骨骨折、左遠端橈骨骨折、左尺骨截斷性
    骨折、左前臂多處擦傷及疑似腔室症候群等傷害，劉勤英則
    受有左側骨盆骨折、左側足踝雙踝骨折、擦傷等傷害（此部
    分不另為不受理判決，詳後述）。丙○○於肇事後隨即撥打
    電話報警處理，且於有偵查權限之機關及公務員發覺其犯罪
    前即向前往處理之台北縣政府警察局海山分局交通分隊員警
    許文浩坦承犯罪而接受裁判。
二、案經賴雪花之夫乙○○、賴雪花之子甲○○、丁○○訴由臺
    北縣政府警察局海山分局報請臺灣板橋地方法院檢察署檢察
    官偵查後提起公訴。
    理  由
一、本件被告丙○○所犯非為死刑、無期徒刑、最輕本刑3年以
    上有期徒刑或高等法院管轄第一審之罪，且被告就本件被訴
    事實為有罪之陳述，經審判長告知被告簡式審判程序之旨，
    並聽取檢察官、被告意見後，裁進定行簡式審判程序，是本
    件之證據調查，依刑事訴訟法第273條之2規定，不受同法第
    159條第1項、第161條之2、第161條之3、第163條之1及第
    164條至第170條規定之限制，合先敘明。
二、訊據被告丙○○就上揭犯罪事實業於本院審理時坦承不諱，
    核與告訴人乙○○、甲○○、丁○○於警詢時指訴之情節相
    符（見偵查卷第10至19頁），並有臺北縣政府警察局海山分
    局交通分隊A2類道路交通事故調查報告表、道路交通事故調
    查報告表、道路交通事故調查報告表（一）、（二）、現場
    照片9張、亞東紀念醫院97年1月18日、97年11月20日診斷證
    明書各1紙在卷可稽（見偵查卷第29、31、38至16頁）。又
    被害人賴雪花因本件車禍發生碰撞後人車倒地，因而受有創
    傷性腦內出血、蜘蛛網膜下腔出血等傷害，經送醫急救因多
    重器官衰竭而不治死亡之事實，亦經臺灣板橋地方法院檢察
    署檢察官督同檢驗員相驗明確，製有相驗筆錄、相驗屍體證
    明書、檢驗報告書及相驗照片在卷足憑（見相驗卷第39至48
    頁、偵查卷第50至56頁），綜合該等事證參互以析，堪認被
    告之自白與事實相符，應係可採。按「行車速度，依速限標
    誌或標線之規定，無標誌或標線者，應依左列規定：一、行
    車時速不得超過五十公里。但在未劃設車道線、行車分向線
    之道路，或設有快慢車道分隔線之慢車道，時速不得超過四
    十公里。二、行經彎道、坡路、狹路、狹橋、隧道、泥濘或
    積水道路、無號誌之交岔路口、道路修理地段或行近工廠、
    學校、醫院、車站、會堂、娛樂、展覽、競技等公共場所出
    、入口及其他人車擁擠處所，或因雨霧致視線不清或道路發
    生臨時障礙時，均應減速慢行，作隨時停車之準備‧‧‧」
    ；汽車行駛時，駕駛人應注意車前狀況及兩車併行之間隔，
    並隨時採取必要之安全措施，道路交通安全規則第93條第1
    項第2款、第94條第3項分別定有明文。被告於上開時、地駕
    駛自用小客車，本應注意遵守上開規定，而依當時路面無缺
    陷、無障礙物、視距良好，有上開道路交通事故調查報告表
    各項記載足供參考，依當時情形顯無不能注意之情事，被告
    竟疏未注意車前狀況，隨時採取必要之安全措施，亦未因雨
    霧視線不清而減速慢行，致所駕駛之上開自用小客車撞擊被
    害人賴雪花、丁○○，使被害人賴雪花傷重不治死亡，被害
    人丁○○受有上開傷害，被告駕駛行為具有過失，至為灼然
    ，且其過失行為與被害人賴雪花之死亡、丁○○之受傷結果
    間具有相當因果關係，亦堪認定。是本案事證明確，被告犯
    行洵堪認定。
三、核被告所為，係犯刑法第276條第1項之過失致死罪及同法第
    284條第1項前段之過失傷害罪。被告以一過失行為致被害人
    賴雪花死亡、丁○○受傷，係一行為而觸犯數罪名，為想像
    競合犯，應依刑法第55條規定，從一重過失致人於死罪處斷
    。又被告於肇事後旋即報警處理，並向到場處理之員警許文
    浩對於未發覺之罪自首而接受裁判一情，有臺北縣政府警察
    局海山分局道路交通事故肇事人自首情形記錄表1紙在卷可
    稽（見相驗卷卷第25頁），嗣並接受裁判，符合自首之規定
    ，依刑法第62條前段之規定減輕其刑。原審審酌被告平日
    素行、智識程度、未注意車前狀況、雨霧視線不清未減速慢
    行之過失程度，而肇生本件車禍，致被害人賴雪花死亡、丁
    ○○受傷，對被害人賴雪花之家屬造成無可彌補之傷害，兼
    衡其過失程度，被害人賴雪花、丁○○違規穿越劃有分向限
    制線之路段之疏失，以及被告於審理時坦承犯行，惟未與被
    害人賴雪花之家屬、被害人丁○○達成和解等一切情狀，適
    用刑事訴訟法第第273條之1第1項、第299條第1項前段，刑
    法第276條第1項、第284條第1項前段、第55條、第62條前段
    、第41條第1項前段，刑法施行法第1條之1等規定，量處有
    期徒刑6月，並諭知易科罰金之折算標準，並說明公訴意旨
    以被告前開過失行為致告訴人劉勤英受有傷害，另涉刑法第
    284條第1項前段之過失傷害罪嫌，然查該罪依同法第287條
    規定，須告訴乃論。而前開部分，茲據告訴人劉勤英於98年
    2月25日具狀撤回告訴，有卷附之有聲請撤回告訴狀、臺北
    縣板橋市調解委員會調解筆錄各1紙附卷可稽（見偵查卷第
    62至63頁），惟此部分與上揭論罪科刑之犯行，具有想像競
    合之裁判上一罪關係，爰不另為不受理之諭知，其認事用法
    均無不合，量刑亦稱妥適。
四、檢察官循告訴人之請求上訴意旨略以：被害人賴雪花等人於
    案發時、地，遭被告駕車撞及時，原係站在分向限制線上等
    待過馬路，故被告當時應係違反道路交通安全規則第97條第
    1 、2款規定，駕車跨越分向限制線始撞及被害人，原審未
    審及被告此部分過失情節，尚嫌未洽。又被害人賴雪花已因
    本件車禍事故死亡，造成被害人家屬受有醫療、喪葬及扶養
    費之財產損失，更因家庭破裂無使被害人全家受有無法彌補
    之精神上損失，惟被告迄今仍無和解之誠意，除保險理賠外
    ，不願再提出任何賠償金，是被告犯後態度顯然不佳，原審
    僅判處被告有期徒刑6個月，實屬過輕云云。經查：
  (一)本件車禍發生時，被告所駕車輛停放之地點係在臺北縣板橋
    市○○○路由板橋往中和方向之內側車道內，此有上揭道路
    交通事故調查報告表及現場照片可稽，是本件被害人應係違
    規穿越分向限制線而遭被告所駕車輛撞擊，而非告訴人所稱
    被告駕車跨越分向限制線撞及被害人甚明。
  (二)按量刑輕重係屬事實審法院得依職權自由裁量之事項，苟已
    斟酌刑法第57條各款所列情狀而未逾越法定刑度，不得遽指
    為違法（最高法院72年台上字第6696號判例參照），本件原
    審量刑已審酌被告平日素行、智識程度、未注意車前狀況、
    雨霧視線不清未減速慢行之過失程度，而肇生本件車禍，致
    被害人賴雪花死亡、丁○○受傷，對被害人賴雪花之家屬造
    成無可彌補之傷害，兼衡其過失程度，被害人賴雪花、丁○
    ○違規穿越劃有分向限制線之路段之疏失，以及被告於審理
    時坦承犯行，惟未與被害人賴雪花之家屬、被害人丁○○達
    成和解等刑法第57條各款所列情狀，在法定刑內科處其刑，
    經核於法並無不合，且被告於本院陳明對於被害死者賴雪花
    之家屬除第三人責任險及強制汽車責任保險金共250萬元外
    ，另願以分期付款之方式賠償100萬元（見本院卷第32及46
    頁），另就被害人丁○○部分亦有聲請調解，但因金額無法
    達成共識而調解不成等語（見本院卷第46頁反面），足徵被
    告確有賠償被害人損害之誠意，只因雙方無法就賠償金額達
    成共識而未果。檢察官以被告有違規跨越分向限制線之過失
    及原判決量刑過輕云云，指摘原判決不當，為無理由，應予
    駁回。
據上論結，應依刑事訴訟法第368條、第273條之1第1項，判決如
主文。
本案經檢察官侯寬仁到庭執行職務。
中    華    民    國    98    年    7     月    28    日
                  刑事第二十一庭審判長法  官  蘇隆惠
                                      法  官  楊力進
                                      法  官  許永煌
以上正本證明與原本無異。
不得上訴。
                                      書記官  江采廷
中    華    民    國    98    年    7     月    28    日
附錄：本案論罪科刑法條全文
中華民國刑法第276條第1項
因過失致人於死者，處2 年以下有期徒刑、拘役或2 千元以下罰
金。
中華民國刑法第284條第1項
因過失傷害人者，處6月以下有期徒刑、拘役或5百元以下罰金，
致重傷者，處1年以下有期徒刑、拘役或5百元以下罰金。


司法院資訊處製作；財團法人民間司法改革基金會備份。
